最高法院刑事裁定　　　　　　　　　 110年度台抗字第1609號
抗　告　人　翁建成




上列抗告人因違反毒品危害防制條例等罪案件，不服臺灣高等法
院中華民國110年7月30日定其應執行刑裁定（110年度聲字第290
1號），提起抗告，本院裁定如下：
    主  文
原裁定撤銷，應由臺灣高等法院更為裁定。
    理  由
一、本件原裁定略以：抗告人即受刑人翁建成（下稱抗告人）犯
    如其附表所示違反毒品危害防制條例等共40罪所處之有期徒
    刑，分別由不同法院判決確定，經檢察官依抗告人之請求聲
    請合併定其應執行刑，爰依刑法第51條第 5款及刑事訴訟法
    第 370條關於定應執行刑方式與限制及不利益變更禁止原則
    之規定，參酌同上附表①編號1至4所示共 8罪，曾經法院判
    決酌定應執行刑為有期徒刑7年4月確定。②編號5、6所示共
    2罪，曾經法院判決酌定應執行刑為有期徒刑6月確定。③編
    號7所示共16罪，曾經法院判決每罪各處有期徒刑8月（累加
    刑期即8月共16次，合計為有期徒刑128月）確定。④編號 8
    所示共14罪，曾經法院判決酌定應執行刑為有期徒刑11年確
    定。上揭如①、②及④所示之應執行刑期，與如③所示之累
    加宣告刑期，合計為有期徒刑29年6月（計算式：有期徒刑7
    年4月＋6月＋128月﹙8月×16罪﹚＋11年）等情，酌定其應
    執行之刑為有期徒刑25年，固非無見。
二、惟按刑事訴訟法第 370條第1項及第2項規定，除因原審判決
    適用法條不當而撤銷改判外，倘由被告上訴或為被告利益而
    上訴者，第二審法院不得諭知較重於原審判決之宣告刑或數
    罪併罰所定應執行之刑；又上開規定於第一審數罪併罰之判
    決，一部上訴經撤銷後，另以裁定定其應執行之刑時，準用
    之，同條第 3項亦規定甚明。上述合併或追加起訴之併罰數
    罪經第一審判決，因一部上訴而在不同審級判決確定，事後
    經檢察官聲請合併定其應執行刑時，禁止為不利益變更之規
    定，於併罰數罪經分別起訴由不同法院審理，其中部分犯罪
    經不同判決宣告刑期甚且曾經裁判定應執行刑確定，於由檢
    察官合併他部罪刑聲請定其應執行刑時，法理上仍受上揭規
    定之限制。
三、查本件抗告人犯如原裁定附表編號7、8（即上述③、④）所
    示共30罪之案件，經檢察官合併起訴由第一審即臺灣新北地
    方法院108年度訴字第780號判決，處如同上附表編號 7所示
    轉讓禁藥共16罪，每罪各處有期徒刑 8月；另處如同上附表
    編號8所示販賣第一級毒品共14罪，每罪各處有期徒刑16年6
    月，並就上開共30罪所處之有期徒刑，合併定其應執行之刑
    為有期徒刑17年 6月。抗告人不服上開第一審判決而提起第
    二審上訴，其中關於轉讓禁藥共16罪部分，經抗告人撤回上
    訴而確定；另販賣第一級毒品共14罪部分，則經該案第二審
    即臺灣高等法院109年度上訴字第863號判決，撤銷第一審關
    於此部分科刑及定應執行刑之判決，改判仍論抗告人以販賣
    第一級毒品共14罪，每罪各處有期徒刑 8年，並就上開撤銷
    改判共14罪所處之有期徒刑，合併定其應執行之刑為有期徒
    刑11年確定，俱有各該判決書在卷可稽。從而，抗告人所犯
    如原裁定附表編號7、8所示共30罪，於事後合併另以裁定酌
    定其應執行刑時，應受刑事訴訟法第370條第3項關於定應執
    行刑不利益變更禁止規定之限制，即不得逾有期徒刑17年 6
    月；而與同附表編號1至6所示罪刑合併定其應執行刑時，則
    同應受上開規定法理之限制，即不得逾有期徒刑25年 4月（
    有期徒刑7年4月﹙編號1至4﹚＋6月﹙編號5、6﹚＋17年6月
    ﹙編號7、8﹚），並應以上揭受不利益變更禁止規定及法理
    限制之刑期，作為裁量上限而酌定其應執行刑，始稱適法。
    乃原裁定於本件定應執行刑時，將抗告人在第二審撤回上訴
    而先行確定之如其附表編號 7所示共16罪之刑期，以累加方
    式列計為有期徒刑128月，加計同附表編號8所示共14罪曾經
    判決所酌定應執行之刑期（即有期徒刑11年），共為有期徒
    刑21年8月（已逾上揭有期徒刑17年6月）；再加計同附表編
    號1至4及5、6所示共10罪曾經法院判決所酌定之應執行刑（
    即有期徒刑7年4月及有期徒刑 6月），刑期總和高達有期徒
    刑29年6月（已逾上揭有期徒刑25年4月），並於此範圍內酌
    定抗告人之應執行刑為有期徒刑25年，雖未逾前述本件定應
    執行刑之最高上限（即有期徒刑25年 4月），但其採計定應
    執行刑之基礎顯有錯誤（亦即原裁定附表編號 7所示轉讓禁
    藥共16罪部分，於定應執行刑時不應採累加之方式，而應受
    其第一審判決原就此共16罪與原裁定附表編號 8所示販賣第
    一級毒品共14罪部分合併定應執行刑範圍之限制），足以影
    響於定應執行刑之結果而不利於抗告人，揆諸前揭規定及說
    明，於法顯有未合。抗告意旨執此指摘原裁定違誤，尚非全
    無理由，且為兼顧檢察官與抗告人之審級利益，應由本院將
    原裁定撤銷，並由原審法院更為適法之裁定。
據上論結，應依刑事訴訟法第413條前段，裁定如主文。
中    華    民    國   110    年    9     月    23    日
                  刑事第一庭審判長法  官  郭  毓  洲  
                                  法  官  林  英  志  
                                  法  官  林  靜  芬  
                                  法  官  周  盈  文  
                                  法  官  蔡  憲  德  
本件正本證明與原本無異
                                  書記官
中    華    民    國   110    年    9     月    23    日